臺灣新北地方法院三重簡易庭民事判決
111年度重簡字第250號
原      告  廖蕙雯  
兼
訴訟代理人  胡志平  
被      告  袁正國  
上列當事人間請求侵權行為損害賠償事件，原告提起刑事附帶民
事訴訟，經本院刑事庭移送前來（110年度審交附民字第458號）
，本院於民國111年5月5日言詞辯論終結，判決如下：
　　主　    文
一、被告應給付原告胡志平新臺幣（下同）16,045元，及自民國
    110年12月7日起至清償日止，按年息5％計算之利息。
二、被告應給付原告廖蕙雯31,045元，及自民國110年12月7日起
    至清償日止，按年息5％計算之利息。
三、原告其餘之訴駁回。
四、本判決第一、二項得假執行。
    事實及理由
一、按因犯罪而受損害之人，於刑事訴訟程序中，固得附帶提起
    民事訴訟，對於被告請求回復其損害，但其請求回復之損害
    ，以被訴犯罪事實所生之損害為限，否則縱令得依其他事由
    ，提起民事訴訟，亦不得於刑事訴訟程序附帶為此請求（最
    高法院60年台上字第633 號判例意旨參照）。查本件被告刑
    事部份所涉犯係過失傷害罪嫌，原告所受之車損部份非屬被
    訴事實所生之損害，依前開說明，原告即不得於刑事訴訟程
    序附帶請求車損部份之損害賠償，故就車損部份之請求，嗣
    經本院於民國111年3月1日以111年度重簡字第250號民事裁
    定命原告於文到5日內補繳5,620元裁判費，惟原告並未繳納
    ，業經本院裁定駁回在案，是原告此部分請求自非本院審理
    之範圍，合先敘明。
二、原告主張：
　㈠被告袁正國前經吊銷駕駛執照，竟仍於109年10月13日12時44
    分許，駕駛車號000-0000號營業小客車，沿國道1號公路往
    北方向行駛，行經新北市○○區○道0號公路北向36.1公里處中
    內側車道時，本應注意車前狀況及保持行車安全距離，並隨
    時採取必要之措施，且依當時情形，並無不能注意之情事，
    竟疏未注意及此，貿然切換至內側車道，先擦撞行駛在其左
    後方內側車道由翁林聖駕駛之車號000-0000號自小客車右前
    車身，復向前擦撞行駛在其右前方中內側車道由黃建璋駕駛
    之車號0000-00號自小客貨車左後車身後，再直行追撞其前
    方內側車道由劉逸雯駕駛之車號000-0000號自小客車右後車
    尾，致劉逸雯駕駛之車輛左偏撞擊國道內側護欄而靜止於中
    線車道，被告駕駛上開車輛即因而失速擦撞陳潮宗駕駛之車
    號0000-00號自小客車右後側車尾，再以右側車身追撞原告
    胡志平駕駛搭載其妻廖蕙雯之車號000-0000號自小客車（下
    稱系爭車輛）車尾，原告胡志平因此受有頭部外傷併眼窩痛
    之傷害，原告廖蕙雯則有宮縮早產現象，並致系爭車輛受損
    。為此，爰依民法第184條第1項前段、第2項、第191條之2
    、第193條第1項及第195條第1項前段規定，請求被告負損害
    賠償責任。請求範圍及金額如下：
　　1.醫療費用：各1,045元，共2,090元
　　2.精神慰撫金：各20萬元，共40萬元
　㈡並聲明：被告應給付原告402,090元及自起訴狀繕本送達翌日
    起至清償日止，按年息5 ％計算之利息。
三、被告則以：當時我本身高血壓、糖尿病，內車道起步，我是
    昏迷狀態，怎麼撞上我不清楚，送到醫院昏迷住院四天。如
    何撞上他人的車我也不清楚。是收到警察通知做筆錄，我才
    知道。我是榮民，也沒有積蓄，我現在住安養中心等語置辯
    ，並聲明：請求駁回原告之訴。
四、本院之判斷：
　㈠按因故意或過失，不法侵害他人之權利者，負損害賠償責任
    。汽車、機車或其他非依軌道行駛之動力車輛，在使用中加
    損害於他人者，駕駛人應賠償因此所生之損害。民法第184
    條第1項前段及第191條之2前段分別定有明文。次按不法侵
    害他人之身體或健康者，對於被害人因此喪失或減少勞動能
    力，或增加生活上之需要時，應負損害賠償責任；不法侵害
    他人之身體、健康者，被害人雖非財產上之損害，亦得請求
    賠償相當之金額。民法第193條第1項、第195條第1項前段亦
    有明文。又損害賠償之債，以有損害之發生及有責任原因之
    事實，並二者之間有相當因果關係為其成立要件（最高法院
    30年上字第18號判例意旨參照）。末按當事人主張有利於己
    之事實者，就其事實有舉證之責任，民事訴訟法第277條前
    段著有規定，因此主張侵權行為損害賠償請求權之人，對於
    侵權行為之成立要件應負舉證責任（最高法院100年度台上
    字第328號裁判意旨參照）。
　㈡本件被告因過失傷害行為不法侵害原告之身體及健康，經本
    院110年度審交易字第528號刑事判決處有期徒刑5月，並得
    易科罰金，有前開案件判決書附卷可參（本院卷第15至20頁
    ），並經本院調取本院110年度審交易字第528號刑事卷宗資
    料核閱無訛，堪認原告主張為真實，被告辯稱不知如何撞上
    他人車輛等云云，則非可採，揆諸前開規定，被告自應負損
    害賠償責任。
　㈢茲就原告下列各請求項目及金額是否應予准許，分別審究如
    下：
　⒈醫療費用：
　　原告主張因系爭事故支出醫療費用，業據提出敏盛綜合醫院
    診斷證明書暨醫療費用收據在卷可佐（110年度審交附民字
    第458號卷【下稱附民卷】第11、13、21頁）。經核與原告
    主張相符，故原告胡志平、廖蕙雯各請求醫療費用1,045元
    ，洵屬有據，應予准許。
　⒉精神慰撫金：
　　按，不法侵害他人之身體、健康、名譽、自由、信用、隱私
    、貞操，或不法侵害其他人格法益而情節重大者，被害人雖
    非財產上之損害，亦得請求賠償相當之金額，民法第195條
    第1項定有明文；又慰撫金之核給標準，應斟酌雙方身分、
    地位及經濟狀況及其他各種情形核定之（最高法院47年台上
    字第1221號判例要旨可參）。本院審酌被告於前揭時地，因
    過失行為對原告身體造成傷害，致原告精神受相當程度之痛
    苦，及兩造之年齡、教育程度、經濟狀況等一切情狀，認原
    告請求被告賠償各20萬元之非財產上損害尚屬過高，應核減
    賠償原告胡志平15,000元、原告廖蕙雯30,000元為適當。
　⒊綜上，原告胡志平、廖蕙雯因系爭事故所致傷害，因而得請
    求之損害賠償金額分別為16,045元、31,045元。
五、末按給付無確定期限者，債務人於債權人得請求給付時，經
    其催告而未為給付，自受催告時起，負遲延責任。其經債權
    人起訴而送達訴狀，或依督促程序送達支付命令，或為其他
    相類之行為者，與催告有同一之效力；遲延之債務，以支付
    金錢為標的者，債權人得請求依法定利率計算之遲延利息；
    應付利息之債務，其利率未經約定，亦無法律可據者，週年
    利率為5％，民法第229條第2項、第233條第1項前段及第203
    條分別定有明文。查原告所提民事起訴狀繕本於110年12月6
    日送達被告住所地（附民卷第37頁），揆諸前揭說明，原告
    自得請求被告給付自該狀送達翌日即110年12月7日起至清償
    日止，按年息5％計算之利息。
六、綜上所述，原告依侵權行為之法律關係，請求被告分別給付
    原告胡志平、廖蕙雯，各16,045元、31,045元，及均自110
    年12月7日起至清償日止，按年息5％計算之利息，為有理由
    ，應予准許；至原告逾此範圍之請求，為無理由，應予駁回
    。
七、本件原告勝訴部分，係適用簡易訴訟程序所為被告敗訴之判
    決，依民事訴訟法第389條第1項第3款之規定，應依職權宣
    告假執行。另依民事訴訟法第392條第2項規定，宣告被告預
    供擔保相當之擔保後，免為假執行。
八、本件事證已臻明確，兩造其餘攻擊防禦方法及所提證據，核
    與判決之結果不生影響，爰不一一論列。
九、本件係刑事附帶民事訴訟，由刑事庭移送前來，依刑事訴訟
    法第504條第2項之規定，免納裁判費，且訴訟期間亦無其他
    訴訟費用支出，自無諭知訴訟費用之必要，附此敘明。
中　　華　　民　　國　　111 　年　　5 　　月　　30　　日
                  三重簡易庭  法  官  王凱俐
以上正本係照原本作成。
如不服本判決，應於送達後20日內，向本院提出上訴狀並表明上
訴理由，如於本判決宣示後送達前提起上訴者，應於判決送達後
20日內補提上訴理由書（須附繕本）。
如委任律師提起上訴者，應一併繳納上訴審裁判費。
中　　華　　民　　國　　111 　年　　5 　　月　　30　　日
                              書記官　李采錡